【裁判字號】    99,監宣,201
【裁判日期】    990713
【裁判案由】    監護宣告
【裁判全文】
臺灣板橋地方法院民事裁定             99年度監宣字第201號
聲  請  人  丙○
            甲○○
相  對  人  乙○○
上列聲請人聲請對相對人為監護宣告事件，本院裁定如下：
    主    文
宣告乙○○（女，民國○○○年○月○○○日生，身分證統一編
號：Ｚ000000000號）為受監護宣告之人。
選定甲○○（男，民國○○○年○月○○日生，身分證統一編號
：Ｚ000000000號）為受監護宣告之人之監護人。
指定丙○（女，民國○○○年○月○○日生，身分證統一編號：
Ｚ000000000號）為會同開具財產清冊之人。
聲請費用新臺幣壹仟元由受監護宣告之人負擔。
    理    由
一、聲請意旨略以：聲請人丙○之女、聲請人甲○○之妹即相對
    人乙○○，因患有重度智能障礙（唐氏症），現況已不能為
    （受）意思表示或辨識其效果，為此依民事訴訟法第597 條
    之規定，聲請對相對人為監護宣告等語。
二、按對於因精神障礙或其他心智缺陷，致不能為意思表示或受
    意思表示，或不能辨識其意思表示之效果者，法院得因本人
    、配偶、四親等內之親屬、最近一年有同居事實之其他親屬
    、檢察官、主管機關或社會福利機構之聲請，為監護之宣告
    ，民法第14條第1 項定有明文。
三、經查：聲請人主張之事實，業據其提出中華民國身心障礙手
    冊影本1 件、戶籍謄本2 件為證。本院審驗該相對人乙○○
    之心神狀況，並採用鑑定人蕭中正醫院醫師陳威廷之意見，
    認該相對人因唐氏症合併重度智障，並領有重度智障殘障手
    冊，現由三峽春暉啟能中心接受訓練及照顧，意識清醒，但
    意思無法表達，反應遲緩，生活可自理，意思表示或辨識意
    思表示效果之程度為完全不能，預後及回復之可能性差，符
    合監護宣告之人等情，業經蕭中正醫院醫師陳威廷鑑定屬實
    ，有該醫院99年7 月2 日精神鑑定報告書1 份附卷可稽。本
    院認相對人因精神障礙或其他心智缺陷，致不能為意思表示
    或受意思表示，或不能辨識其意思表示效果，是本件聲請應
    予准許，爰依法宣告相對人乙○○為受監護宣告之人。
四、次按受監護宣告之人應置監護人。法院為監護之宣告時，應
    依職權就配偶、四親等內之親屬、最近1 年有同居事實之其
    他親屬、主管機關、社會福利機構或其他適當之人選定1 人
    或數人為監護人，並同時指定會同開具財產清冊之人。法院
    為前項選定及指定前，得命主管機關或社會福利機構進行訪
    視，提出調查報告及建議。監護之聲請人或利害關係人亦得
    提出相關資料或證據，供法院斟酌。法院選定監護人時，應
    依受監護宣告之人之最佳利益，優先考量受監護宣告之人之
    意見，審酌一切情狀，並注意下列事項：（一）受監護宣告
    之人之身心狀態與生活及財產狀況。（二）受監護宣告之人
    與其配偶、子女或其他共同生活之人間之情感狀況。（三）
    監護人之職業、經歷、意見及其與受監護宣告之人之利害關
    係。(四)法人為監護人時，其事業之種類與內容，法人及其
    代表人與受監護宣告之人之利害關係。民法第1110條、第11
    11條、第1111條之1 分別定有明文。又按監護宣告之裁定，
    應同時選定監護人及指定會同開具財產清冊之人，並附理由
    ，民事訴訟法第604 條第1 項定有明文。
五、經查：聲請人丙○、甲○○係相對人之母、兄，此有聲請人
    提出之戶籍謄本、親屬系統表為憑，而相對人之最近親屬即
    其母丙○、兄甲○○，姐王茜蘋等3 人均立有書面表示同意
    由聲請人甲○○為相對人之監護人，及由丙○擔任會同開具
    財產清冊之人等情，亦據聲請人提出同意書在卷可憑。經核
    聲請人甲○○為相對人之兄，由其負責護養及照顧相對人並
    管理其財產，應能符合相對人之最佳利益，爰選定聲請人甲
    ○○為相對人之監護人，併指定相對人之母丙○為會同開具
    財產清冊之人。
六、依非訟事件法第21第1 項前段條，裁定如主文。
中    華    民    國    99    年    7     月    13    日
                  家事庭  法  官  劉大衛
以上正本係照原本作成。
如不服本裁定關於選定監護人及指定會同開具財產清冊之人等部
分，應於送達後10日內向本院提出抗告狀，並繳納抗告費新臺幣
1,000元；其餘關於宣告監護之部分，不得抗告。
中    華    民    國    99    年    7     月    13    日
                          書記官  高玉彬

司法院資訊處製作；財團法人民間司法改革基金會備份。
